【裁判字號】    91,易,3064
【裁判日期】    920128
【裁判案由】    家暴過失傷害
【裁判全文】
臺灣板橋地方法院刑事判決                        九十一年度易字第三０六四號
    公訴人  臺灣板橋地方法院檢察署檢察官
    被  告  丙○○  女  二十九.
右列被告因家庭暴力之過失傷害案件，經檢察官提起公訴（九十一年度偵字第一一九
六六號），本院判決如左：
    主    文
丙○○因過失傷害人，處拘役參拾日，如易科罰金，以參佰元折算壹日。
    事    實
一、丙○○原係乙○○○之媳婦，屬家庭暴力防治法第三條第三款之家庭成員關係，
    於民國九十一年二月二十日下午四時三十分許，在臺北縣蘆洲市○○路四七二號
    二樓其前配偶甲○○（現已離婚）住處，因返家問題與甲○○言語不合起口角爭
    執，丙○○旋至廚房取出生魚片刀一把，要脅甲○○讓其離去，甲○○見狀即上
    前欲奪取該生魚片刀，並呼叫其母乙○○○過來幫忙，丙○○明知生魚片刀係屬
    銳利之兇器，極易割傷人，而依當時情形又無不能注意之情事，竟疏於注意，在
    與甲○○、乙○○○拉扯奪刀之際，不慎致乙○○○因此受有左手臂挫傷、左手
    遭刀割淺裂傷（約一公分長）之傷害，甲○○胸部亦遭生魚片刀割傷（甲○○部
    分未提起告訴）。
二、案經乙○○○訴由臺北縣政府警察局蘆洲分局移送臺灣板橋地方法院檢察署檢察
    官偵查起訴。
    理    由
一、訊據被告丙○○對其於前揭時地與前配偶甲○○發生口角爭執，至廚房取生魚片
    刀，並與甲○○、告訴人乙○○○拉扯奪刀之事實，固坦承不諱，惟矢口否認過
    失傷害犯行，辯稱：伊前夫甲○○從去過大陸後就不明事理，兩、三天就打人一
    次，伊驗過很多次傷，只是未提出告訴，事發當天伊在娘家，甲○○打電話來說
    要辦理註銷伊支票拒絕往來紀錄，到伊娘家載伊回去，伊不願意，甲○○就用拖
    的，並且打伊，回到家又打伊，把伊關在房間裡，伊因生氣，看到什麼就拿起來
    ，在廚房拿到刀子，就要甲○○讓伊出去，甲○○便過來搶刀子，搶不過就叫告
    訴人一起過來搶，告訴人將伊壓在地上，當時伊一手拿刀，另一隻手被告訴人踩
    傷，告訴人與甲○○係過來搶刀時自己受傷的，伊只知甲○○胸口有被刀子劃傷
    ，不清楚告訴人何處受傷云云。
二、然查前揭事實，業經告訴人乙○○○於警訊時指訴稱：伊於九十一年二月二十日
    下午四時三十分許在家中客廳與親戚聊天，聽見伊子甲○○與被告在房間裡吵架
    ，突然被告衝到廚房拿一把生魚片刀向伊衝過來，伊係要將被告刀子搶下來時發
    生扭打，伊左手心被刀子劃傷，甲○○手部及胸部亦被刀子誤傷，被告當時已離
    家好幾天，當天才回來等語（見偵查卷第七頁背面至第八頁）。次查證人甲○○
    於警訊時及偵查中亦證稱：被告於事發前一、二日離家，當天下午伊將被告載回
    來，被告不肯進家門，伊將被告拉進房房間，被告打破一面鏡子，拿起一塊碎片
    ，要伊讓她出去，並作勢要刺伊，當時伊母在客廳與人玩牌，伊一不注意，被告
    閃進廚房拿一把生魚片刀，伊上前制止搶刀子，被告抓狂，伊壓不住被告，就叫
    伊母幫忙將刀拿起來，過程中伊母左手掌心被刀子誤傷，伊胸前亦被刀子劃傷，
    均係被誤傷，當時伊站在被告正前方，伊母在被告左手邊，大門在右邊方向，被
    告向左方拉扯，事發後伊已與被告離婚，原因係個性不合等語（見偵查卷第九頁
    背面至第十頁、第十八頁背面）。其於本院訊問時復證稱：伊之前去大陸，九十
    一年一月回來，二月五日與被告發生口角，因被告上網交友，有不正常交往，二
    月五、六日被告離家，亦未回娘家，伊有去警局報案，警察找到被告，伊將其帶
    回，不到一星期，被告又於二月十一日翹家，伊與岳父去找，找到被告後她吵著
    要離婚，二月二十日當天伊帶被告回家，到社區大門被告拒絕進去，在樓下告訴
    伊不要逼她上去，若強逼她上去，她會對伊父母做什麼不知道，伊強拉被告上樓
    ，被告便摔破鏡子威脅讓她出去，伊閃身讓被告過去，被告便到廚房拿一把小型
    生魚片刀往伊母衝過去，伊去拉扯，在拉扯過程中，伊攔截要搶被告的刀，伊母
    也過來幫忙搶下刀，結果伊及伊母都被刀劃傷，被告還未靠近伊母伊便將之攔下
    ，所以是在搶刀過程中被劃傷的等語（見本院九十一年十二月三日訊問筆錄）。
    再證人員警丁○○於本院訊問時結證稱：本案係告訴人自行到派出所報案，伊問
    明案情後依法受理，被告係甲○○陪同到派出所的，警訊筆錄內容均係依告訴人
    之意思製作，伊先作告訴人筆錄，製作過程中被告陸續到場，當時告訴人已擦過
    藥，伊見其手上傷不是很厲害，只是輕微劃傷而已，驗傷單是隔天才補送的等語
    （見本院九十二年一月十四日訊問筆錄）。而告訴人乙○○○因幫助甲○○，在
    與被告拉扯搶刀過程中致受有左手臂挫傷、左手遭刀割淺裂傷（約一公分長）之
    傷害，復有行政院衛生署臺北醫院於九十一年二月二十二日具之北醫診字第9102
    142021號診斷證明書一紙附卷可稽。是本案告訴人所受傷害係在與被告搶刀過程
    中遭被告不慎行為所致之事實，應堪認定。
三、至告訴人嗣於本院訊問時雖改稱當天被告持刀係要殺伊云云（本院九十一年十二
    月三日訊問筆錄）。惟證人甲○○於本院訊問時陳稱：事發當天被告與伊母未發
    生爭執，被告幾年前曾與伊母爭執過一次，沒有肢體衝突，與伊母關係不是很好
    等語（見本院九十一年十二月三日訊問筆錄）。被告既與告訴人並無任何仇隙，
    而事發當天被告係與配偶甲○○起爭執，其至廚房拿生魚片刀係要脅甲○○讓其
    離去，且事發前被告與告訴人並無衝突，衡情被告應無持刀殺告訴人之動機。再
    客觀上告訴人所受傷害係在協助甲○○搶被告所持生魚片刀之過程中所致，已見
    前述，是告訴人所稱被告持刀係要殺伊云云，自與前開顯現之事證不符。
四、按生魚片刀屬尖銳之兇器，稍有不慎易致人受傷，此為被告客觀上所應知之事，
    本案事發當時，被告於前配偶甲○○及告訴人上前攔阻欲將其手持之生魚片刀搶
    下之際，仍相互拉扯奪刀，依當時情形被告又無不能注意之情事，竟疏於注意，
    不慎致告訴人受傷，而告訴人所受傷害與被告之過失行為間顯有相當因果關係，
    本件事證明確，被告犯行堪予認定。核被告丙○○所為，係犯刑法第二百八十四
    條第一項前段之過失傷害罪。爰審酌被告僅因細故與前配偶起口角爭執，竟持刀
    不慎將告訴人割傷，其犯罪之動機、目的、手段、所生危害、及犯罪後迄未能與
    告訴人達成道歉和解等一切情狀，量處如主文所示之刑，並諭知易科罰金之折算
    標準，以示懲儆。
五、被告持以割傷告訴人之生魚片刀一把，雖係被告供過失傷害罪所用之物，然被告
    係在前配偶甲○○住處取得之物，既非被告所有之物，亦未經扣案，爰不併宣告
    沒收，附此敘明。
據上論斷，應依刑事訴訟法第二百九十九條第一項前段，刑法第二百八十四條第一項
前段、第四十一條第一項，罰金罰鍰提高標準條例第一條前段、第二條判決如主文。
本案經檢察官徐名駒到庭執行職務。
中      華      民      國      九 十 二    年    一    月   二 十 八   日
                                        臺灣板橋地方法院刑事第四庭
                                            法    官    談      虎
右正本證明與原本無異。
如不服本判決，應於判決送達後十日內，向本院提出上訴狀。
                                            書 記 官    陳  君  偉
中      華      民      國      九 十 二    年    一    月   二 十 八   日
參考法條：
刑法第二百八十四條第一項
  因過失傷害人者，處六月以下有期徒刑、拘役或五百元以下罰金。致重傷者，處一
  年以下有期徒刑、拘役或五百元以下罰金。


司法院資訊處製作；財團法人民間司法改革基金會備份。
